【裁判字號】    88,易,1756
【裁判日期】    890114
【裁判案由】    詐欺
【裁判全文】
臺灣桃園地方法院刑事判決                        八十八年度易字第一七五六號
    公  訴  人  臺灣桃園地方法院檢察署檢察官
    被      告  甲○○
右列被告因詐欺案件，經檢察官提起公訴（八十八年偵字第二四六五號），本院判決
如左：
    主  文
甲○○無罪。
    理  由
一、公訴意旨略以：被告甲○○意圖為自己不法之所有，於八十五年十二月二十日，
    在台中市○○○路一三０號，趁乙○○之夫王朝江向其訂貨之時，佯向乙○○詐
    借新台幣（下同）五十萬元（公訴人誤載為五十一萬八千元），並交付一紙同面
    額（公訴人誤載為五十一萬八千元）、到期日八十八年四月二十日之本票以取信
    於乙○○，乙○○不疑有他，遂交付台中市第六信用合作社票號ＢＡＣ─000
    0000、到期日八十八年十二月二十日、面額五十一萬八千元之支票一紙予甲
    ○○。詎屆期提示，甲○○拒不還款，始知受騙。因認被告甲○○涉有刑法第三
    百三十九條第一項詐欺罪嫌云云。
二、按犯罪事實應依證據認定之，無證據不得推定其犯罪事實。又不能證明被告犯罪
    者，應諭知無罪之判決，刑事訴訟法第一百五十四條、第三百零一條第一項前段
    分別定有明文。而認定不利於被告之事實，須依積極證據，苟積極證據不足為不
    利於被告事實之認定時，即應為有利於被告之認定，更不必有何有利之證據。又
    告訴人之指訴係以使被告受刑事訴追為目的，是其陳述是否與事實相符，仍應調
    查其他證據以資審認，最高法院著有判例可循（最高法院三十年上字第八一六號
    、五十二年台上字第一三００號判例參照）。另刑法第三百三十九條第一項之詐
    欺罪，係以行為人於客觀上施用詐術使人陷於錯誤，並於行為之初，即意圖為自
    己不法之所有，為其構成要件。又債務人於債之關係成立後，如有債務不履行之
    情形，苟無足以證明其債之關係發生時自始故意藉此從事財產犯罪之積極証據，
    仍不得僅以債信違反之客觀事實，推定債務人自始有詐欺取財之犯意。
三、訊據被告甲○○固承認有收受告訴人乙○○交付台中市第六信用合作社票號ＢＡ
    Ｃ─0000000、到期日八十八年十二月二十日、面額五十一萬八千元之支
    票一紙之事實，惟矢口否認有詐欺之犯行，辯稱：告訴人乙○○交與伊之支票係
    向伊購買磁磚之定金，並非借款，伊所交付之本票是擔保出貨之用，並非擔保借
    款，告訴人還欠伊九十幾萬元之貨款等語。經核公訴人認被告右揭犯罪，係以，
    告訴人乙○○交付台中市第六信用合作社票號ＢＡＣ─0000000、到期日
    八十八年十二月二十日、面額五十一萬八千元之支票一紙予被告甲○○，被告甲
    ○○交付面額五十萬元（公訴人誤載為五十一萬八千元）、到期日八十六年四月
    二十日之本票一紙予告訴人乙○○，惟屆期提示未獲付款為主要論據，經查：（
    一）告訴人乙○○經傳未到，惟於偵查中供述：「他說不夠錢，要週轉。當時也
    講好了賣多少數量磁磚給我們，單價也說好了，總價三百六十四萬一千二百元」
    、「朋友往來四、五年了，生意往來更久，因為以前經營窯業時就有往來。」（
    見板橋地檢署偵卷第三十、三十一頁）（二）證人王朝江即告訴人之夫於偵查中
    證述：「與被告交易，付了三百八十餘萬元貨款，但僅載了約二百萬元的貨。」
    （桃園地檢署偵卷第七頁）、「在八十五年十二月二十日到台中市我住處，向我
    借了五十萬元，我因為與他任職的公司有生意往來，才借予他。」等語。惟被告
    提出告訴人開具之支票付款明細表，告訴人僅支付三百三十六萬九千一百二十七
    元（不含給予被告之系爭支票五十一萬八千元），此有被告提出之支票明細表附
    卷可稽（桃園地檢署偵卷第八頁），若加上給予被告之系爭支票五十一萬八千元
    即與證人所述之支付貨款金額相符。參以告訴人指訴被告向其借款五十萬元，但
    其給予被告之支票金額竟為五十一萬八千元，金額不符；若告訴人借予被告之金
    額應為五十一萬八千元，則被告僅開立五十萬元之本票以為還債之擔保，亦與常
    情有違，故可知係雙方交易之付款，而非借款。又縱然認為係借款，亦係雙方有
    生意往來，才借予被告，告訴人非因被告施用詐術陷於錯誤而交付財物。綜上所
    述，被告所辯係收受告訴人之貨款，為擔保依約出貨，才交付本票一紙予告訴人
    等語，尚非虛妄不可採，故縱未依約出貨，所交付票據屆期未予兌付，要屬民事
    債務不履行之問題，揆諸首揭說明，尚難逕以詐欺罪責相繩。此外，復查無其他
    積極證據足資認定被告有為詐欺之犯行，自應為無罪之諭知。
據上論斷，應依刑事訴訟法第三百零一條第一項，判決如主文。
本案經檢察官呂寧莉到庭執行職務。
中      華      民      國    八十九    年      一      月  十四     日
                                    臺灣桃園地方法院刑事第二庭
                                        法  官  曾  正  耀
右正本證明與原本無異
如不服本判決應於送達後十日內向本院提出上訴狀
                                        書記官   蘇     萱
中      華      民      國      八十九      年     一     月    十四    日


司法院資訊處製作；財團法人民間司法改革基金會備份。
